臺灣高等法院刑事判決　　　　　　　　　　　　　　九十一年度上易字第二四號
　　上　訴　人
　　即　被　告　甲　○
右上訴人因恐嚇案件，不服臺灣臺北地方法院九十年度易字第一六三九號，中華民國
九十年十二月二十一日第一審判決（起訴案號：臺灣臺北地方法院檢察署九十年度偵
字第一六二０七號），提起上訴，本院判決如左：
    主  文
上訴駁回。
    事  實
一、甲○於民國七十九年間曾犯煙毒罪，施用毒品部分經台灣高等法院以七十九年十
    月四日七十九年度上訴字第三一七四號判決判處有期徒刑六年確定；販賣毒品部
    分經台灣高等法院以八十年二月二十七日八十年度上更一字第二０號判決判處有
    期徒刑十二年確定。上開二罪經台灣高等法院以八十年五月十四日八十年度聲字
    第三三七號裁定應執行有期徒刑十六年，於八十五年五月間假釋出監，須至九十
    五年二月十三日方假釋期滿執行完畢。甲○又於八十七年間，犯違反毒品危害防
  制條例之罪，經台灣高等法院以九十年五月三十日八十九年度上更緝二字第二號
    判決判處有期徒刑一年六月確定。復於九十年間，犯違反毒品危害防制條例之罪
    ，經台灣台北地方法院以九十年四月三日九十年度訴字第三三一號判決判處有期
    徒刑八月、七月，應執行有期徒刑一年二月確定。上開三罪經台灣高等法院以九
    十年十月十六日九十年度聲字第二四九九號裁定應執行有期徒刑二年六月（均不
    構成累犯）。
二、甲○與一名不詳姓名年籍成年男子共同意圖為自己不法之所有，並基於概括之犯
    意，先後於八十八年八月底某日及八十八年九月初某日，前往台北市○○區○○
    路一段七九巷五弄二一號旁噗石建築工地工務所，以「兄弟出事跑路需要錢打點
    」、「廟會需要捐助」等名義，以兇惡態度向工地主任乙○○恐嚇稱：已打點好
    ，其他兄弟不會來搗亂；若不交付金錢，則不能保證安全等語，並口出穢語，使
    乙○○心生畏懼而分別交付新台幣（下同）五千元、一千元與甲○等人。甲○復
    於八十八年九月二十九日下午二時三十分許，偕同該名男子再至上址，以「九二
    一地震賑災」名義，以同上手法向乙○○恐嚇金錢，乙○○不堪其擾，未肯交付
    金錢，而暗示在場包商吳世明報案，台北市政府警察局文山第一分局木柵派出所
    警員劉明旺、蔡政宏旋即據報到場處理，僅餘甲○一人尚在現場，乃要求甲○出
    示身分證件，甲○於交付國民身分證供警員查驗時，趁隙自工務所二樓跳下一樓
    騎乘機車逃逸。
三、案經台北市政府警察局文山第一分局報請台灣台北地方法院檢察署檢察官偵查起
    訴。
    理  由
壹、認定犯罪事實所憑之證據及理由
一、右揭事實，迭據被害人乙○○於警訊、檢察官訊問及原法院審理時指訴歷歷，並
    指認上訴人即被告甲○為作案之人確認無訛（見偵查卷第十二、十三頁、第二十
    六頁背面、原審卷第五四至六二頁）。以被告自承與被告素不相識，並無瓜葛（
    見原審卷第二七頁），被害人信無誣指被告可能。再被害人既指訴被告曾三次前
    往工地索取金錢，則被害人與被告接觸時間不短，被告印象應頗深刻，應無指認
    錯誤可能。
二、證人即承辦警員劉明旺、蔡政宏於原法院審理時具結證稱：伊據報前往現場處理
    ，被告拿出國民身分證供查驗，嗣跳下一樓騎乘機車逃逸等語，並一致指認被告
    確認無誤（見原審卷第六七至七五頁），及提出被告所提出供查驗而留下之國民
    身分證附卷為證（見偵查卷第十五頁）。證人劉明旺、蔡政宏既有親自與被告照
    面，並索取國民身分證查驗，直接接觸時間不短，應無誤指可能。
三、被告坦承警員提出之國民身分證係伊所有，且其上所黏貼照片係伊本人（見本院
    卷第二九頁）。若非被告本人經警盤查，豈會有被告之國民身分證隨身攜帶可供
    警員查驗。且如係他人冒用被告之國民身分證，其上照片既未經換貼，與提出者
    相貌，即有明顯不合，於警員盤問時，提供該國民身分證以供警員查驗，實難以
    矇混過關，為一般人所不取。堪信係被告本人在場經警員盤查，方會從容提出自
    己之國民身分證，供警員查驗。
貳、本院對被告辯解所為判斷
一、訊據被告否認有上揭恐嚇取財犯行，並辯稱：伊從未至噗石建築工地向被害人索
    取財物，被害人及證人劉明旺、蔡政宏係看到作案之人所留下伊之國民身分證，
    先入為主，認為係伊所為，指認有誤。其實伊之國民身分證早於八十八年間，即
    在台北市○○○路遺失，伊於八十九年五月間，向台北市中正區戶政事務所申請
    補發。係他人前往噗石建築工地，於警員盤查時冒用伊之國民身分證等語。
二、經查，被告有上揭恐嚇取財犯行，已據被害人及證人劉明旺、蔡政宏分別指認明
    確，應無誤指可能，詳如理由壹所述。
三、次查，被告係八十九年五月四日方申請補發國民身分證等情，有該補發之國民身
    分證影本在卷可稽（見原審卷第九七頁）。苟被告於八十八年九月二十九日警察
    查驗國民身分證之前即已遺失，以國民身分證之重要性，被告豈會於發現國民身
    分證遺失時，始終未曾報案處理，而遲至八十九年五月四日已事隔七月之久方申
    請補發，顯與常情不合。且被告於警訊時供稱係在八十八年五至六月間遺失國民
    身分證（見偵查卷第六頁）；於原法院審理時則供述係八十八年年尾時遺失（見
    原審卷第二七頁），前後已有不符。再者，被告自承發現國民身分證遺失後立即
    申請補發（見原審卷第二七頁），而被告係八十九年五月四日申請補發，以被告
    發現遺失時間並非即為遺失時間，且兩者應相隔甚久，應無法知悉遺失時間方是
    ，被告竟能二度指陳遺失時間，足信被告所辯係空言漫指，並不足取。
四、綜上所述，被告所辯乃卸責之詞，不能採信。是事證明確，被告犯行堪以認定，
    應依法論科。
、論罪之理由
    核被告所為，八十八年八月底及八十八年九月初之二次犯行，係犯刑法第三百四
    十六條第一項之恐嚇取財罪；八十八年九月二十九日之犯行，係犯刑法第三百四
    十六條第三項、第一項之恐嚇取財未遂罪。被告與該不詳姓名年籍成年男子間，
    有犯意之聯絡及行為之分擔，應論以共同正犯。公訴人認為被告八十八年九月二
    十九日之犯行，應成立刑法第三百四十六條第一項之恐嚇取財既遂罪，尚有未洽
    ，附此敘明。被告先後二次恐嚇取財既遂及一次恐嚇取財未遂犯行，時間緊接，
    觸犯犯罪構成要件相同之罪名，顯係基於概括犯意反覆所為，應論以連續犯恐嚇
    取財既遂罪一罪，並加重其刑。
肆、不能證明被告有公訴意旨所指犯行部分
一、公訴意旨另指被告與不詳姓名年籍男子，於八十八年九月二十七日，至噗石建築
    工地，向被害人恐嚇金錢等語。
二、經查，被害人於警訊、檢察官及原法院訊問時均指陳被告於八十八年九月二十七
    日，至噗石建築工地時，伊不在場等語（見偵查卷第十二頁背面、第二六頁背面
    、原審卷第五四頁）。被告既始終否認其事，自不能僅以未親身經歷之被害人之
    指訴，據以認定被告確有上開犯行。不能證明被告有上開犯行，原應諭知無罪之
    判決，惟公訴意旨認此與上開有罪部分，有連續犯之裁判上一罪關係，爰不另為
    無罪之諭知，併予敘明。
伍、駁回上訴之理由
    原判決以被告罪證明確，並審酌被告有如事實欄一所載之犯罪科刑執行情形，素
    行不良，及被告犯罪後猶無悔意，犯罪後態度不佳，及被告犯罪之動機、目的、
    手段、生活狀況、智識程度、被害人所生損害等一切情狀，並援引刑法第二十八
    條、第五十六條、第三百四十六條第一項，罰金罰鍰提高標準條例第一條前段規
    定，量處被告有期徒刑九月，並就被告被訴於八十八年九月二十七日恐嚇取財部
    分，認為不能證明被告犯罪，而不另為無罪之諭知，認事用法並無不合，量刑亦
    稱妥適。被告上訴意旨仍執前詞，否認犯罪，指摘原判決不當，提起上訴，為無
    理由，應予駁回。
陸、適用之法律
    刑事訴訟法第三百六十八條。
本案經檢察官何明楨到庭執行職務。
中      華      民      國      九十一      年      二    月    二十二  日
                              臺灣高等法院刑事第二十庭
                                  審判長法  官  葉  麗  霞
                                        法  官  段  景  榕
                                        法  官  李  錦  樑
右正本證明與原本無異。
不得上訴。
                                        書記官  郭  台  發
中      華    民      國      九十一      年      二    月    二十五  日
附錄    本判決論罪科刑法條：
刑法第三百四十六條第一項
意圖為自己或第三人不法之所有，以恐嚇使人將本人或第三人之物交付者，處六月以
上五年以下有期徒刑，得併科一千元以下罰金。
以前項方法得財產上不法之利益或使第三人得之者，亦同
前二項之未遂犯，罰之。
